# 特许经营权的预计负债

提问人：cpab 时间：2017-07-13 00:03:48
计学撮要中的问题4-4-5（《企业会计准则解释第 2 号》第五条中规定“对于基础设施发生的后续支出，应按照或有事项的规定处理。
”实务中特许经营期通常较长，很多为 25 ～ 30 年，因期限较长，对未来资产的重置、维修支出很难合理预计，且每项资产的剩余年限均不相同， 预计期后 30 年的情况，操作非常困难。应如何确定预计负债的金额？对于已经确认的预计 负债，是否需要区分费用性支出和资本性支出，以确定预计负债的对应科目是无形资产还 是成本费用？） 回复“对合同约定的大修、部分使用寿命届满的设备的替换等支出，应当按照《企业会计准则第 13 号——或有事项》预计将发生的支出，确认为预计负债，相应计入各受益期间的损益” 请教： 如一水厂，特许经营权的年限的 30 年，水厂主要是机器设备，机器设备的使用年限为 10 年，在特许经营权期间，机器设备需更换 2 次，并进行必要的大修理，才能满足经营权 30 年的运行要求。在无形资产的初始计量时，如不预计 2 次机器设备的更换成本及必要的大修理成本，水厂运行不了 30 年。 此预计负债，我理解应计入无形资产特许经营权的初始计量的成本。 即： 1 、特许经营权期间更换设备及必要的大修理，不会增加 30 年特许经营权的流入，但不发生这些成本，水厂只能运行到第 10 年，就要停止运营了。
2 、初始建厂时的机器设备+重置 2 次机器设备+必要的大修理累计发生的支出，才能维持水厂运行 30 年，才能按特许经营权的 30 年期限摊销。

回答人：chenyiwei
在BOT模式下，基础设施本身不确认为项目公司的固定资产，项目公司所确认的无形资产和金融资产本质上是一项“收费经营权”，即在合同约定的经营期内向合同授予方提供基础设施的运维服务，并就此获取对价的权利，其中固定金额的收费权为金融资产，可变金额（根据用户对基础设施的实际使用而定）的收费权作为无形资产。由于收费经营权是一项独立于基础设施的权利，因此作为无形资产的收费经营权总是在合同约定的经营期内摊销，与基础设施本身的使用寿命无关。 参照IFRIC 12后附的举例（见附件Acrobat 文档.pdf
(1.25 MB, 下载次数: 202)
2017-7-13 02:27 上传 点击文件名下载附件
，特别是其中第 7 页示例 2 中对“无形资产模式”下“重铺路面义务”的规定），由于后续对设备的定期更新义务是来源于运营期内对这些设施的使用，而不是与基础设施的建造有关，因此不应从一开始就将后续运营期内和期满时的重置、更新义务确认为预计负债并增加无形资产或金融资产的价值，而应当在运营期内随着这些基础设施的逐步消耗而对其重置、更新义务予以逐年计提。例如，假设某项设备本身的使用寿命为 5 年，运营期为 15 年，则在运营期第 5 、 10 年末需重置，以满足第 6 ～ 10 年和第 11 ～ 15 年的运营需求；此外根据运营期满时的恢复性大修要求，因为第 15 年末时第三批更新的设备的使用寿命又将满，所以第 15 年末还需进行一次更新，即总共需进行 3 次更新重置。假设折现率为 6 ％，设备的公允价值保持不变即为 2750 万元，则在每个 5 年的更新周期内，每年需计提的更新重置相关预计负债（借：主营业务成本，贷：预计负债）为：27,500,000.00/年金终值系数5.6371＝4,878,401.01元。运营期内每年末按该金额计提预计负债并计入主营业务成本，到预定重置时，预计负债科目的余额（包含各年计提金额及按实际利率法计算的利息）
就正好等于需重置的设备的公允价值，可按该金额确认届时的设备销售收入（借：预计负债，贷：主营业务收入）并结转成本。如果后续对更新重置的时间、金额等的估计发生变更的，则按会计估计变更处理，具体请参考《瑞华研究 2010 ～ 2016 汇编》之“问题4-4-16 （BOT污水处理厂预计大维修费用变动的相关问题）”。